臺灣宜蘭地方法院刑事判決　　　　　　　 93年度訴字第219號
　　公　訴　人　臺灣宜蘭地方法院檢察署檢察官
　　被　　　告　甲○○　男　6.
　　選任辯護人　蕭伍榮律師
上列被告因誣告案件，經檢察官提起公訴（九十二年度偵字第二
九四九號），本院判決如下：
    主  文
甲○○意圖他人受刑事處分，向該管公務員誣告，處有期徒刑肆
月。
    事  實
一、甲○○明知其於民國八十一年七月七月二十一日與丙○○簽
    立新臺幣（下同）一百五十萬元（下爭系爭借款）之借用證
    時，係約定丙○○應於八十五年十二月二十日屆期全數清償
    系爭借款及每月一萬八千元計算之利息總額；且上開借用證
    經丙○○交付時，其上連帶保證人欄內之乙○○（原名張旺
    春）與丁○○之簽名及印章均已完成，其並未親見乙○○及
    丁○○在該借用證上簽名蓋章表示擔任系爭借款之連帶保證
    人；是其與丙○○關於簽立系爭借款之借用證之商談聯繫過
    程，乙○○與丁○○並未參與；竟在丙○○所附系爭借款債
    務尚未屆清償日之前，基於意圖使乙○○及丁○○受刑事處
    分之犯意，虛構「丙○○於八十一年間向其表明借款之意，
    再經乙○○出面告知願以乙○○、丙○○與丁○○名下之不
    動產為擔保物，丁○○同為連帶保證人之方式向其借款一百
    五十萬元，詎被告等（即丙○○、乙○○、丁○○）等得款
    後即不知去向，非但未付分文利息，連人都走避不見」等情
    詞，於八十四年七月十八日具狀向臺灣宜蘭地方法院檢察署
    提出乙○○與丁○○意圖為自己不法所有而施用詐術使其陷
    於錯誤交付財物之詐欺罪刑事告訴，更於同年八月二十一日
    及同年九月十八日該署檢察官偵訊時，在丙○○、乙○○及
    丁○○皆已到庭，丙○○並於同年九月十八日當庭自承上開
    借用證上連帶保證人乙○○與丁○○之簽名、蓋章均係其偽
    造後持向甲○○借款之事實後，仍堅持對乙○○與丁○○提
    出上開詐欺罪名之刑事告訴，而誣告乙○○與丁○○。然經
    該署檢察官偵查後，於八十五年一月十九日以八十四年度偵
    字第二二七九號對乙○○及丁○○為不起訴處分確定（另丙○○所犯偽造文書部分，則經本院本院於八十五年十二月五
    日以八十五年度訴字第五二號判處有期徒刑三月，嗣經臺灣
    高等法院於八十六年三月十一日以八十六年度上訴字第八三
    二號駁回上訴確定）。
二、案經乙○○訴由臺灣宜蘭地方法院檢察署檢察官偵查起訴。
    理  由
一、訊據被告甲○○固到庭坦承確於上開時間具狀向臺灣宜蘭地
    方法院檢察署檢察官提出對乙○○及丁○○涉犯詐欺罪之刑
    事告訴等情屬實，惟矢口否認有何誣告之意圖，辯稱：其提
    出告訴時並不知丙○○交付之借用證上，連帶保證人乙○○
    及丁○○之簽名及印章均由丙○○偽造；其因信賴該張借用
    證係屬真正，方在丙○○未按期清償系爭借款與利息且無法
    覓得丙○○與連帶保證人乙○○及丁○○之下落後，才在法
    律知識不足之情況下，對丙○○、乙○○與丁○○等三人提
    出詐欺罪刑事告訴等語。然查：
  (一)觀之卷附被告甲○○與丙○○於八十一年七月二十一日簽立
    之借用證，可知系爭借款包括按月計算一萬八千元利息之全
    部債款總額清償日，係在八十五年十二月二十日，亦即被告
    甲○○須至八十五年十二月二十日清償日屆至時，始得對債
    務人丙○○行使清償借款請求權，更在債務人丙○○屆期仍
    不清償債務後，始得對連帶保證人乙○○及丁○○行使請求
    權。職是之故，被告甲○○雖於八十四年七月十九日具狀向
    臺灣宜蘭地方法院檢察署提出對乙○○、丁○○涉犯詐欺罪
    名之刑事告訴時，尚不知丙○○所交付之借用證上連帶保證
    人欄內乙○○及丁○○之簽名及印章均為丙○○偽造，但其
    乃該借用證之簽立與持有人，顯然明知於八十五年十二月二
    十日前，其對乙○○及丁○○享有之債權請求權仍未發生，
    竟猶於八十四年七月十九日具狀向臺灣宜蘭地方法院檢察署
    檢察官狀告乙○○及丁○○共同施用詐術訛騙其金錢之詐欺
    行為，其主觀上欲使乙○○與丁○○同受刑事處分之意圖，
    實屬明甚。
  (二)被告甲○○係因丙○○欲經營電腦刺繡生意，方向被告甲○○借款，故被告甲○○係將系爭借款直接交付丙○○，而丙○○交付借用證時，該借用證上連帶保證人欄內皆已完成乙○○與丁○○之簽名與蓋章，被告甲○○並未親見乙○○及
    丁○○在該借用證上簽名蓋章表示擔任系爭借款之連帶保證
    人之過程，亦無再對乙○○與丁○○詢問及確認是否擔任系
    爭借款之連帶保證人等情，均據被告甲○○在臺灣宜蘭地方
    法院檢察署八十四年偵字第二二七九號詐欺案件中到庭指陳
    綦詳，是再佐以被告甲○○於該案偵查中明確陳明：丁○○
    並未曾向其表示願擔任連帶保證人等語，顯徵被告甲○○係
    明知乙○○及丁○○皆非向其借款之對象。再者，該署檢察
    官於八十四年八月二十一日依被告甲○○於告訴狀內陳報之
    地址掣發傳票傳喚乙○○及丁○○後，乙○○及丁○○均屆
    期到庭接受偵訊，並無地址變更無法送達抑或傳喚不到之情
    事，此經本院調閱該署八十四年偵字第二二七九號卷審核屬
    實。準此可知，被告甲○○本即明知系爭借款乃丙○○一人
    因欲經營電腦刺繡生意而向其借支周轉，乙○○及丁○○並
    未參與及經手系爭借款，事後更無變更聯絡地址斷絕聯繫之
    舉措，猶虛構「被告等（即指丙○○、乙○○與丁○○）得
    款後即不知去向」之不實情節狀告乙○○、丁○○共同詐騙
    其所有之一百五十萬元罪行，其意圖使乙○○與丁○○受刑
    事處分之主觀犯意，彰彰明甚，其空言置辯，洵屬狡言卸責
    之語，毫無可採。
  (三)依卷附被告甲○○與丁○○於八十一年七月二十一日簽立之
    借用證，丙○○對被告甲○○所負之系爭借款債務（包含本
    金及利息）到期日乃八十五年十二月二十日，然丙○○於期
    前仍支付數期利息予被告甲○○之事實，亦經被告甲○○於
    偵查中到庭是認在卷。是以此互核被告甲○○所提出告訴狀
    內所載：「被告等人利息分文未付」等語，益見被告甲○○
    此部分所指事實，同為虛構而非實情。另再觀之該署檢察官
    於八十四年八月二十一日及同年九月十八日先後二次偵訊，
    在丙○○、乙○○及丁○○皆已到庭，丙○○並於同年九月
    十八日偵訊時當庭自承卷附借用證上連帶保證人乙○○與丁○○之簽名及蓋章皆其一人偽造後持向甲○○借款等語翔實
    後，被告甲○○仍明確向該署檢察官堅持提出對乙○○及丁○○涉犯之詐欺罪行，足認其主觀上欲使乙○○與丁○○受
    刑事處分之犯意，甚屬灼然。
  (四)總上各情，被告甲○○明知在八十五年十二月二十日前，其
    對乙○○及丁○○享有之債權請求權仍未發生，且乙○○、
    丁○○等二人並非系爭借款之對象，亦未經手系爭借款，更
    無變更聯絡地址無法聯繫之情事，竟在丙○○猶曾於期前清
    償數期利息債務之客觀情狀下，虛構「丙○○於八十一年間
    向其表明借款之意，再經乙○○出面告知願以乙○○、丙○○與丁○○名下之不動產為擔保物，丁○○同為連帶保證人
    之方式向其借款一百五十萬元，詎被告等（即丙○○、乙○○、丁○○）等得款後即不知去向，非但未付分文利息，連
    人都走避不見」之情節，於八十四年七月十八日具狀向臺灣
    宜蘭地方法院檢察署提出乙○○與丁○○意圖為自己不法所
    有而施用詐術使其陷於錯誤交付財物之詐欺罪刑事告訴，嗣
    經該署檢察官先後於同年八月二十一日及同年九月十八日傳
    喚乙○○、丁○○與丙○○到庭訊問後，仍執意對乙○○與
    丁○○提出詐欺罪名之刑事告訴，實見其主觀上確係基於使
    乙○○及丁○○受刑事處分之意圖甚明，其所辯各語，皆屬
    犯後避責脫罪之詞，委無可信。本件被告甲○○明知為不實
    之事項而向臺灣宜蘭地方法院檢察署提出刑事告訴，誣告乙○○及丁○○，意圖使該二人均受刑事處分之事證已臻明確
    ，其犯行洵堪認定，應予依法論科。
二、核被告甲○○之所為，係犯刑法第一百六十九第一項之誣告
    罪。又被告以一狀誣告乙○○及丁○○，係屬侵害國家法益
    ，為單純一罪。審酌被告因與丙○○關於系爭借款之民事糾
    葛，竟以誣告之手段意圖使使乙○○及丁○○受刑事處分，
    更自偵審中一再飾詞置辯，情節匪淺，本應重罰，惟參酌其
    年歲已高，素行及到庭態度尚佳，及其造成社會與被害人整
    體侵害程度等一切情狀，爰酌情量處如主文所示之刑，以示
    懲儆。
據上論斷，應依刑事訴訟法第二百九十九條第一項前段，刑法第
一百六十九條第一項，判決如主文。
本案經檢察官賴慶祥到庭執行職務
中　　華　　民　　國　　94　　年　　2 　　月　　1 　　日
                        臺灣宜蘭地方法院刑事第三庭
                            審判長法  官　黃  永  勝
                                  法  官  林  楨  森
                                  法  官  陳  嘉  年
以上正本證明與原本無異。
如不服本判決，應於判決送達後10日內，向本院提出上訴狀。（
應附繕本）
                                  書記官　詹  玉  惠
中　　華　　民　　國　　94　　年　　2 　　月　　4 　　日
附錄本案論罪科刑法條全文
中華民國刑法第一百六十九條第一項
意圖他人受刑事或懲戒處分，向該管公務員誣告者，處七年以下
有期徒刑。
